【裁判字號】    99,易,875
【裁判日期】    990630
【裁判案由】    妨害名譽
【裁判全文】
臺灣臺北地方法院刑事判決               99年度易字第875號
公  訴  人  臺灣臺北地方法院檢察署檢察官
被      告  丙○○
上列被告因妨害名譽案件，經檢察官提起公訴（99年度偵字第
5553、5554號），本院判決如下：
    主  文
丙○○意圖散布於眾，而指摘足以毀損他人名譽之事，處有期徒
刑肆月，如易科罰金，以新臺幣壹仟元折算壹日。
    事  實
一丙○○於民國97年10月、11月間，在臺北市○○區○○街55號
  之景華公園，或臺北市○○區○○街之景行公園，意圖散布於
  眾，向不特定之公眾指摘：(1)丁○○幹甲○○幹到不要幹了，
  甲○○為公共廁所，係從韓國來之妓女，給眾人幹，甲○○是
  北港香爐人人插，是公共汽車。(2)戊○○也跟甲○○睡過，只
  要跟甲○○認識之男人，都跟甲○○有一腿；且戊○○跟其他
  女人玩玩後，就將渠等拋棄，戊○○為流氓世家等語，足以毀
  損丁○○、甲○○、鍾維翰等人之名譽。
二案經鍾維翰、丁○○、甲○○先後訴請臺灣臺北地方法院檢察
  署檢察官偵查起訴。
    理  由
一按被告以外之人於審判外之言詞或書面陳述，除法律有規定者
  外，不得作為證據，刑事訴訟法第159 條第1 項固有明文；惟
  被告以外之人於審判外之陳述，雖不符同法第159 條之1 至之
  4 規定，而經當事人於審判程序同意作為證據，法院審酌該言
  詞陳述或書面陳述作成時之情況，認為適當者，亦得為證據。
  又當事人、代理人或辯護人於法院調查證據時，知有第159 條
  第1 項不得為證據之情形，而未於言詞辯論終結前聲明異議者
  ，視為有前項之同意，同法第159 條之5 亦定有明文。本件公
  訴人及被告丙○○於本院準備程序及審判程序中對於本院所引
  用之供述及非供述證據之證據能力均表示沒有爭執，且迄於言
  詞辯論終結前未聲明異議。經審酌本院所引用之供述及非供述
  證據資料作成時之情況，核無違法取證或其他瑕疵，認為以之
  作為證據為適當，均得做為證據。
二認定犯罪事實所憑之證據及理由：被告否認有起訴書所載誹謗
  犯行，辯稱：其從未在景華公園或景行公園講過起訴書所載的
  話，證人都是告訴人找來作偽證的云云。本院認為：
(一)被告前因於97年11月26日中午12點30分在景華公園對告訴人甲○○公然侮辱，經本院於99年4 月30日以98年度易字第3251號
  判決判處拘役10日，告訴人鍾維翰、丁○○、甲○○則因同日
  傷害被告案件，經同判決分別判處拘役55日、65日、40日等情
  ，有前述判決在卷可憑，先予說明。
(二)證人即告訴人甲○○於本院審理時結證稱：於97年間跟被告發
  生、楊份拉扯之前，在景行公園、景華公園聽到公園的歐巴桑
  、申光地等人轉述說被告別人說起訴書所載之「丁○○幹甲○○幹到不要幹了，甲○○為公共廁所，係從韓國來之妓女，給
  眾人幹」這些話，其自己親耳聽到的那次是其與被告發生拉扯
  之前大約1 個禮拜左右，當時其在景後街的資源回收場幫忙，
  被告跑到資源回收場對其說，是丁○○跟她說「丁○○幹妳幹
  到不要幹了」，並說其是公共廁所。其實在發生拉扯那次之前
  其已經聽過別人這樣講很久了，其都沒理被告，沒想到被告竟
  然當面對其這樣說（本院卷第34至35頁）等語。證人乙○○於
  檢察官訊問時結證稱：其約於1 年多前開始到98年11月（經證
  人乙○○於本院審理時更正為97年11月，本院卷第37頁），在
  景華公園聽到被告親口說，丁○○、戊○○與甲○○不清不白
  ，有性關係，當場有很多人在場，她是說給大家聽，還說戊○○也有跟別的女人玩玩後，就將她們拋棄，是流氓，他父親也
  是流氓（偵卷第43頁）。於本院審理時結證稱：被告將這些話
  的時候，是向在公園的人講，包括很多阿桑，這些人有的是到
  公園聊天，有些人是沒有地方住，而住在公園的，其也在場，
  當時其跟被告還是朋友。最後一次聽到被告在景華或景行公園
  陳述甲○○與丁○○、鍾維翰之間類似的內容，也差不多就是
  被告與甲○○發生衝突之前那時，因為之後其就沒有再與被告
  講話，被告在公園跟別人聊天的時候，其也不會湊過去（本院
  卷第36頁反面）等語。證人楊份於本院審理時結證稱：其認識
  被告十幾年，也認識甲○○，97年11月間，其常去景華公園或
  是景行公園附近泡茶、聊天、喝酒，其很多朋友住在那附近，
  因為我當時在洗腎，無法工作，沒有聽到被告在景行公園或景
  華公園向大家說，甲○○與丁○○、鍾維翰之間的關係，也沒
  有聽過甲○○跟丁○○的事。被告是跟公園裡面的人用臺語說
  「甲○○都跟男人睡」、「都被男人幹好玩的」，說她是北港
  香爐，當時被告是跟公園裡面的大家講，其也在場，說戊○○
  與在那邊喝酒、泡茶的男生都是流氓（同卷第37頁反面至第38
  頁反面）等語。證人申光地於本院審理時結證稱：其沒有聽過
  被告向景行或是景華公園裡面的人說「丁○○幹甲○○幹到不
  要幹了，甲○○為公共廁所，係從韓國來之妓女，給眾人幹」
  ，或「戊○○也跟甲○○睡過，只要跟甲○○認識之男人，都
  跟甲○○有一腿且鍾維翰跟其他女人玩玩後，就將渠等拋棄，
  戊○○是流氓世家」這些話，但被告是當面跟其講說甲○○是
  北港香爐眾人插，景美的男人都跟她睡過了，沒有指定哪一個
  男生，其後來有跟甲○○說。在被告與甲○○發生衝突之前，
  其是聽到公園裡的人轉述說，被告是說甲○○是北港香爐眾人
  插、公共汽車之類的話，之後其因為工作的關係，不在景美，
  就不知道（同卷第39頁反面至第40頁）等語。由證人甲○○、
  乙○○、楊份、申光地前述證言可知，該等證人或親自聽聞被
  告在公園向前往該等處所聊天、或暫住於該等處所之人陳述事
  實欄所載言語，或聽聞公園之友人轉述，或被告親口向證人陳
  述前語，時間均在被告與告訴人甲○○在97年11月26日發生衝
  突前之97年10月、11月間，顯見被告於該段時間確有在景行公
  園、景華公園等多數人，指摘事實欄所載足以毀損告訴人丁○○、甲○○、鍾維翰名譽之言語。
(三)綜上所述，本件證據明確，已可認定被告有事實欄所載誹謗犯
  行，應依法論科。
三論罪科刑之依據：核被告所為，係犯刑法第310 條第1 項誹謗
  罪。本院審酌被告不留口德，毫無憑據，以不堪入耳之言語指
  摘他人，影響告訴人等之名譽甚鉅，犯後又不思悔過，於審理
  中仍一再以與本案無關之事項攻擊各證人，惡性重大，但念及
  其前無犯罪科刑紀錄等一切情狀，量處如主文所示之刑，並諭
  知易科罰金之折算標準。
四適用之法條：刑事訴訟法第299 條第1 項前段，刑法第310 條
  第1 項、第41條第1 項前段，刑法施行法第1 條之1 。
本案經檢察官文家倩到庭執行職務
中    華    民    國    99    年    6     月    30    日
                  刑事第15庭  法  官   邱蓮華
上正本證明與原本無異。
如不服本判決應於收受送達後10日內向本院提出上訴書狀，並應
敘述具體理由；其未敘述上訴理由者，應於上訴期間屆滿後20日
內向本院補提理由書（均須按他造當事人之人數附繕本）「切勿
逕送上級法院」。告訴人或被害人如對於本判決不服者，應具備
理由請求檢察官上訴，其上訴期間之計算係以檢察官收受判決正
本之日期為準。
                              書記官   葉宜玲
中    華    民    國    99    年    6     月    30    日
附錄論罪科刑之依據
刑法第310條
意圖散布於眾，而指摘或傳述足以毀損他人名譽之事者，為誹謗
罪，處1 年以下有期徒刑、拘役或5 百元以下罰金。
散布文字、圖畫犯前項之罪者，處2 年以下有期徒刑、拘役或1
千元以下罰金。
對於所誹謗之事，能證明其為真實者，不罰。但涉於私德而與公
共利益無關者，不在此限。

司法院資訊處製作；財團法人民間司法改革基金會備份。
